最高法院刑事判決　　　　　　九十四年度台上字第二九七五號
　　上　訴　人　甲○○
　　　　　　　　　　　　號
　　　　　　　　　　　　號
　　選任辯護人　黃勝昭律師
上列上訴人因公共危險等罪案件，不服台灣高等法院台南分院中
華民國九十一年八月二十日第二審判決（九十一年度交上訴字第
六四一號，起訴案號：台灣台南地方法院檢察署九十年度偵字第
五五五四、五九三六號），提起上訴，本院判決如下：
    主  文
上訴駁回。
    理  由
一 駕駛動力交通工具肇事逃逸部分
按刑事訴訟法第三百七十七條規定：上訴於第三審法院，非以判
決違背法令為理由，不得為之。是提起第三審上訴，應以原判決
違背法令為理由，係屬法定要件。如果上訴理由狀並未依據卷內
訴訟資料，具體指摘原判決不適用何種法則或如何適用不當，或
所指摘原判決違法情事，顯與法律規定得為第三審上訴理由之違
法情形，不相適合時，均應認其上訴為違背法律上之程式，予以
駁回。本件原判決維持第一審論上訴人甲○○以駕駛動力交通工
具肇事，致人受傷而逃逸罪，處有期徒刑柒月；又駕駛動力交通
工具肇事，致人死亡而逃逸罪，處有期徒刑玖月部分之判決，駁
回上開部分上訴人在第二審之上訴。關於駕駛動力交通工具肇事
，致人受傷而逃逸部分，係依憑上訴人之部分自白（坦承駕駛車
牌號碼Ｓ三－四四五六號富豪牌綠色自用小客車，擦撞被害人鄭
秀娥之機車後，並未下車而逕自離去等情不諱）、被害人鄭秀娥
之指訴（指陳其駕駛機車經肇事地點，遭一輛逆向行駛之小客車
擦撞倒地，致左手、左腳、頭部等處受傷之情形）、證人鄭憲童
之證言（證明其目睹車牌號碼Ｓ三－四四五六號富豪牌綠色自用
小客車逆向行駛，擦撞鄭秀娥之機車，肇事後該小客車仍減速繼
續行駛，經其跑至該小客車左側前座欲予攔下，但駕駛人不加理
會，其即記下車號報警處理之經過），並參酌上訴人肇事後其駕
駛小客車左側後視鏡斷裂之照片等證據資料，而為論斷。關於駕
駛動力交通工具肇事，致人死亡而逃逸部分，係依憑上訴人之部
分自白（坦承駕駛上開車輛撞到物體，下車查看後，發現一輛腳
踏車倒臥於路面，嗣又上車開車離去等事實不諱），及證人李明
田（證明其聽見撞擊聲後，見一婦人《即黃吳梅雀》被車撞倒，
倒臥在路邊水溝內，肇事車輛係富豪牌綠色自用小客車，駕駛人
下車跑至傷者身旁查看後，旋又上車離去，適另一證人陳映琦駕
車經過，陳映琦表示欲追趕肇事車輛，並要其報案等情）、陳映
琦（證陳其駕車經過肇事地點，發現一輛富豪牌汽車由田埂倒車
出來，道路上有一輛腳踏車，其感覺可疑，即下車查看，見一婦
女受傷，經李明田告以該富豪牌汽車係肇事車輛，其即迴車追趕
且記下肇事者之車號，撥打一一０電話報案，並尾隨肇事車輛直
至台南縣西港鄉溪埔寮，適警方據報前來，經警逮捕上訴人等經
過）等證言；又被害人黃吳梅雀因本件車禍不治死亡，亦經公訴
人督同檢驗員相驗明確，並製有相驗筆錄、相驗屍體證明書、驗
斷書在卷可稽，並參酌卷附上訴人駕駛之上開小客車及被害人黃
吳梅雀所騎腳踏車受損照片等證據資料，而為論斷。均已敘明其
所憑之證據及認定之理由。而以上訴人否認有犯罪之故意，辯稱
：伊當時酒醉意識不清，只感覺輕輕碰撞到鄭秀娥之機車而已，
不知鄭秀娥受傷之事，且伊並未發覺證人鄭獻童上前欲阻攔伊之
車輛；又伊撞擊黃吳梅雀時，雖感覺碰到物體，也有下車查看，
但僅見腳踏車倒臥路面，因未看到有人受傷，所以才開車離去云
云，為卸責之詞，不足採取，亦已依憑卷證資料，在理由內詳加
指駁。從形式上觀察，原判決並無違法情形存在。上訴意旨略稱
：(一)、被害人鄭秀娥並未提出驗傷診斷書，其是否受有傷害顯非
無疑，原判決遽論上訴人以駕駛動力交通工具肇事，致人「受傷
」而逃逸罪，自有未合。(二)、上訴人於被查獲後之酒精測試值，
仍高達每公升一．０八毫克，足見於行為時應有心神喪失或精神
耗弱之情況，依法應屬不罰或予以減輕其刑，原判決未予調查說
明，遽為判決，難謂適法。(三)、上訴人縱有原判決所認定之犯行
，所犯之酒後不能安全駕駛動力交通工具而駕駛罪（即理由二部
分）及駕駛動力交通工具肇事逃逸罪之間，亦應有方法結果之牽
連關係，原判決認應併罰，非無判決適用法則不當之違法。(四)、
上訴人先後兩次肇事，均未發現有人傷亡，主觀上並無逃逸之犯
意，原審未詳加查證，而為上訴人有罪之認定，併有違誤等語。
惟查：(一)、認定傷害之犯罪事實，並非以被害人之驗傷診斷書為
必要之證明方法。原判決認定上訴人駕車肇事致鄭秀娥受傷（過
失傷害部分經鄭秀娥於檢察官偵查中撤回告訴，未據起訴）而逃
逸等情，有關鄭秀娥受傷部分，除據鄭秀娥指訴甚詳之外，並為
上訴人所是認（見原審卷第八十九、九十一頁），原判決採為論
證之依據並已說明其得心證之理由，顯無認定事實不憑證據之違
法情形，自不容任意指摘而據以提起第三審上訴。(二)、刑法上所
謂心神喪失，係指行為時之精神，對於外界事務全然缺乏知覺理
會及判斷作用，而無自由決定意思之能力者而言。上訴人酒後猶
能駕駛車輛，原判決未認定其係心神喪失之人，自不能任意指為
違法。又精神耗弱人之行為，依刑法第十九條第二項規定，僅得
減輕其刑，而非必須減輕；是上訴人於行為時縱有酒後精神耗弱
之情形，然因是否減輕其刑，原屬事實審法院審判上得依職權自
由裁量之事項，原判決未予減輕，不涉違法問題，非可執為合法
之第三審上訴理由。(三)、刑法第五十五條所謂之牽連犯，必須二
個以上之行為有方法與結果之關係者，始足構成，亦即必須以犯
一罪之方法行為犯他罪，或以犯一罪之結果行為犯他罪，方有牽
連關係之可言。本件依原判決認定：上訴人係酒後駕車，嗣因肇
事致人死傷，始另行起意而逃逸等情，則上訴人所犯酒後不能安
全駕駛動力交通工具而駕駛罪及駕駛動力交通工具肇事逃逸罪之
間，難認有方法結果之牽連關係，原判決予以分論併罰，核無違
法可言，上訴意旨任意指摘，亦非第三審上訴之適法理由。其餘
上訴意旨，經核係置原判決所為明白論斷於不顧，仍持已為原判
決指駁之陳詞再事爭辯，及對於事實審法院取捨證據與自由判斷
證據證明力之職權行使，徒以自己之說詞，泛指其為違法，並未
就原判決究竟如何違背法令，依據卷內訴訟資料具體指明，難認
已符合首揭法定之第三審上訴要件。其此二部分之上訴均違背法
律上之程式，應予駁回。
二酒後不能安全駕駛動力交通工具而駕駛及過失致人於死部分
按刑事訴訟法第三百七十六條所列各罪之案件，經第二審判決者
，不得上訴於第三審法院，為該法條所明定。本件關於酒後不能
安全駕駛動力交通工具而駕駛及過失致人於死部分，原審係維持
第一審依刑法第一百八十五條之三、第二百七十六條第一項等規
定，論上訴人以服用酒類不能安全駕駛動力交通工具而駕駛罪，
處有期徒刑參月；又因過失致人於死罪，處有期徒刑柒月部分之
判決，駁回上訴人各該部分在第二審之上訴。經核係屬刑事訴訟
法第三百七十六條第一款之案件，依首開說明，既經第二審判決
，自不得上訴於第三審法院，上訴人竟復提起上訴，顯均為法所
不許，此二部分亦應駁回。
據上論結，應依刑事訴訟法第三百九十五條前段，判決如主文。
中　　華　　民　　國　九十四　年　　六　　月　　三　　日
                      最高法院刑事第七庭
                          審判長法官  林　增　福
                                法官  邵　燕　玲
                                法官  張　清　埤
                                法官  陳　世　雄
                                法官  陳　朱　貴
      本件正本證明與原本無異
                                      書  記  官
中　　華　　民　　國　九十四　年　　六　　月　　九　　日
                                                      Ｌ
